【裁判字號】    98,交聲,695
【裁判日期】    981030
【裁判案由】    聲明異議
【裁判全文】
臺灣臺南地方法院交通事件裁定         98年度交聲字第695號
移送機關    交通部公路總局嘉義區監理所新營監理站
異議人即
受處分人    長勝環境科技有限公司
上列異議人即受處分人因違反道路交通管理處罰條例案件，對於
交通部公路總局嘉義區監理所新營監理站民國98年6 月5 日所為
之裁決處分（處分案號：新監裁違字第裁73-MM0000000號），聲
明異議，本院裁定如下：
    主  文
原處分撤銷。
長勝環境科技有限公司汽車所有人因汽車駕駛人行車速度，超過
規定之最高時速二十公里以上未滿四十公里，處罰鍰新臺幣壹仟
捌佰元，並記違規點數壹點。
    理  由
一、原處分意旨略以：受處分人即異議人長勝環境科技有限公司
    （下稱異議人）所有之車牌號碼CM-8888 號自用一般小客車
    ，於民國98年4 月5 日21時37分許，經人駕駛行經速限50公
    里之臺南縣台1 線314 公里北上路段時，經測得時速83公里
    ，超速33公里，行車速度超過規定之最高時速20公里以上未
    滿40公里，經測速照相儀器照相後由臺南縣警察局交通隊員
    警逕行製單舉發。嗣經移送機關即交通部公路總局嘉義區監
    理所新營監理站以其違規事證明確，依照道路交通管理處罰
    條例第40條及違反道路交通管理事件統一裁罰基準表相關內
    容之規定，裁處異議人罰鍰新臺幣（下同）1,800 元等語。
二、本件聲明異議意旨略以：（一）請交通隊舉證「台1 線314
    .4公里北向之速限標誌」何時發包及重設，又同一路段速限
    標示區分成70、60、50公里不等之級距，理論依據或科學實
    驗為何？並請提供駕駛之物理慣性標準，為何在該路段要設
    置50公里之標示？為何不在其他路段？為何採證儀器故意設
    置於此？（二）該路段接近重要且十字路口，交通及車流量
    繁多，依駕駛習性，遇綠燈即常態性通過，遇黃、紅燈即減
    速停止，此為一般駕車慣性，是故測速儀器設置之地點位置
    ，缺乏公信力，明顯違反憲法保障人民「行」之基本權利。
    （三）採證使用之「雷達測速儀」是否用於測量汽車超速用
    ，法源依據為何？適法性呢？又該儀器當天之測速人員是否
    具執法人員身份？請具體提供證明文件或警務人員出勤紀錄
    表，以平民怨及眾怨。（四）請提供本件測速儀器之進口證
    明，並由國外廠商出示原廠證明，以證實該器具確實是供警
    務人員取締違規用。（五）此案駕駛人履次於該路段遭暗處
    告發超速，車速平均皆在60-80 公里不等，以異議人所駕車
    款車齡逾10年，明顯非飆車之徒，為此聲明異議，請求撤銷
    原處分等語。
三、按汽車駕駛人，行車速度超過規定之最高時速者，處1,200
    元以上2,400 元以下罰鍰，並記違規點數1 點，道路交通管
    理處罰條例第40條、第63條第1 項第1 款，分別定有明文。
四、經查：
（一）異議人所有之車牌號碼CM-8888 號自用一般小客車，經人
      駕駛於98年4 月5 日21時37分許，行經速限50公里之臺南
      縣台1 線314 公里北上路段時，經警以該車經測速照相測
      得時速83公里，超速33公里，有行車速度超過規定之最高
      時速20公里以上未滿40公里之違規行為，由臺南縣警察局
      交通隊員警逕行製單舉發等情，有臺南縣警察局98年5 月
      1 日南縣警交字第MM0000000 號舉發違反道路交通管理事
      件通知單1 紙及違規採證照片1 幀附卷可稽。
（二）異議人雖辯稱：速限標誌何時發包重設缺乏科學依據，且
      同一路段速限區分成70、60、50km不同級距，缺乏理論依
      據設置位置不當云云。然按最高速限標誌，用以告示車輛
      駕駛人前方道路最高行車時速之限制，不得超速。設於以
      標誌或標線規定最高速限路段起點及行車管制號誌路口遠
      端適當距離處；里程漫長之路段，其中途得視需要增設之
      。次按限制之時速由主管機關參照路線設計、道路狀況、
      交通量、肇事資料及其他因素定之，道路交通標誌標線號
      誌設置規則第85條第1 項、第3 項分別定有明文。而本件
      違規地點「台1 線314 公里」前之314.4 公里處設有「最
      高速限標誌50公里」警告標誌及「前有測速照相」之告示
      牌，且上開最高速限警告標誌設置時間已超過12年，最近
      1 次整修時間為98年3 月24日，有交通部公路總局第五區
      養護工程處新化工務段98年5 月7 日五工化字第09810006
      35號函檢附之「最高速限標誌50公里」警告標誌整修照片
      2 幀及「前有測速照相」告示牌之現場照片1 幀在卷可參
      ，則依上開規定，公路主管機關在適當距離設置限速標誌
      ，尚無明顯之瑕疵，異議人所有之上開車輛經人駕駛，於
      台1 線路段行駛，自應遵守台1 線上最高速限起點及中途
      因需要而增設之最高速限標誌所定行車速度限制，其行駛
      至本件違規之路段，即應遵守最近之速限標誌。至於同一
      路段上，依前揭道路交通標誌標線號誌設置規則之規定，
      道路主管機關本得參照路線設計、道路狀況、交通量、肇
      事資料及其他因素，分別視需要增設、訂定不同之速限標
      誌，亦為主管機關之法定職權，並無何顯然違法不當之情
      形。是本件之台1 線道路，縱於其上分別設有「50公里」
      、「70公里」時速之限制，亦於法有據，難認有何不當之
      處，自不許異議人恣意指摘，或執為異議之正當理由。
（三）異議人另辯稱：本件取締違規所用雷達測速儀是否用於測
      量汽車超速，且該儀器當天之測速人員是否具執法人員身
      分云云。然觀諸上開違規採證照片，異議人所有之車牌號
      碼CM-8888 號自小客車之行駛速度確為時速83公里無訛，
      而本件用以測定異議人行駛速度所使用之雷達測速器規格
      為：24.125GHz 照相式，廠牌係：GATSOMETER之儀器，且
      該測速器係由經濟部標準檢驗局於97年11月5 日檢定合格
      （檢定合格單號碼：J0GA0000000A、J0GA0000000B），檢
      定合格有效期限至98年11月30日止，此有經濟部標準檢驗
      局97年11月5 日雷達測速儀檢定合格證書1 紙在卷可參，
      而異議人之上開車輛於98年4 月5 日經警測得行駛超速時
      ，該雷達測速儀尚在檢定合格有效期限內，故該雷達測速
      器之準確性及正確性應值得信賴。是以，本件違規行為係
      由員警至現場架設凱速三角架型雷達測速照相儀器所攝得
      超速採證照片予以逕行舉發，而該儀器既經檢驗合格，已
      如前述，其於舉發當時，尚在有效期限內，屬正常堪用之
      狀態中，且該員警業經參加工業技術研究院測速執法器材
      在職訓練課程結業，有臺南縣警察局98年6 月20日南縣警
      交字第0980026020號函暨函附之勤務分配表、員警出入登
      記簿及工業技術研究院結業證書各1 紙在卷可稽，應可排
      除人為操作不當、儀器損壞等因素，該測速結果及本件執
      行架設雷達測速器員警之資格，要無疑義。
五、綜上所述，異議人所有之上開自用小客車，經人駕駛於上揭
    時間行經最高速限為時速50公里之路段時，行車速度為時速
    83公里，超速33公里，行車速度超過規定之最高時速20公里
    以上未滿40公里之違規行為，足堪認定，是移送機關依道路
    交通管理處罰條例第40條及違反道路交通管理事件統一裁罰
    基準表相關內容之規定，裁處異議人罰鍰1,800 元，係屬有
    據。惟移送機關漏未依道路交通管理處罰條例第63條第1 項
    第1 款規定記違規點數1 點，容有未洽。故而，異議人執詞
    提出異議，雖無理由，惟原處分既有上開可議之處，自應由
    本院撤銷原處分，並依道路交通管理處罰條例第40條、第63
    條第1 項第1 款及違反道路交通管理事件統一裁罰基準表相
    關內容之規定，自為裁定如主文第2 項所示之處分，以資適
    法。
六、據上論斷，應依道路交通管理處罰條例第87條第2 項，道路
    交通案件處理辦法第20條前段，裁定如主文。
中    華    民    國    98    年    10    月    30    日
                        交通法庭  法  官  鄭燕璘
以上正本證明與原本無異。
如不服本裁定應於送達後5日內向本院提出抗告狀（應附繕本）
。
                                  書記官  蔡明峰
中    華    民    國    98    年    10    月    30    日


司法院資訊處製作；財團法人民間司法改革基金會備份。
